【裁判字號】    97,訴,1657
【裁判日期】    971231
【裁判案由】    違反毒品危害防制條例
【裁判全文】
臺灣屏東地方法院刑事判決              97年度訴字第1657號
公  訴  人  臺灣屏東地方法院檢察署檢察官
被      告  甲○○
                    （現於臺灣屏東監獄竹田分監執行）
上列被告因違反毒品危害防制條例案件，經檢察官提起公訴（97
年度毒偵字第2092號），嗣被告於本院準備程序進行中先就被訴
事實為有罪之陳述，本院告知被告簡式審判程序之旨，並聽取當
事人之意見後，裁定改由受命法官獨任依簡式審判程序審理，判
決如下：
    主  文
甲○○施用第一級毒品，累犯，處有期徒刑壹年貳月。
    事  實
一、甲○○前於民國90年間，因施用毒品案件，經臺灣高雄地方
    法院以90年度毒聲字第5113號裁定送觀察、勒戒，經評定有
    繼續施用毒品傾向，復經本院以90年度毒聲字第5636號裁定
    令入戒治處所施以強制戒治，嗣經本院以91年度毒聲字第
    1527號裁定停止戒治，再經本院以91年度毒聲字第4002 號
    裁定撤銷前開停止戒治之裁定，至91年12月22日戒治期滿執
    行完畢，並經臺灣高雄地方法院檢察署檢察官於92年1 月8
    日以92年度戒毒偵字第26號為不起訴處分確定；又於93 年
    間，因施用毒品案件，經臺灣高等法院高雄分院以94年度上
    訴字第261 號判決判處有期徒刑10月確定，因竊盜案件，經
    臺灣高雄地方法院以93年度簡上字第735 號判處有期徒刑9
    月確定，上開2 罪經臺灣高等法院高雄分院以94年度聲字第
    172 號裁定定應執行刑有期徒刑1 年6 月確定，而於95 年5
    月11日縮刑期滿執行完畢；再於95年間，因竊盜案件，分別
    經臺灣高雄地方法院以95年度簡字第4170號判決處有期徒刑
    6 月、以95年度簡字第5596號判決處有期徒刑6 月、以95年
    度簡字第1188號判決處有期徒刑6 月、以95年度簡字第5725
    號判決處有期徒刑5 月確定，另因施用毒品案件，經臺灣高
    雄地方法院以95年度訴字第3189號判決處有期徒刑1 年2 月
    確定，上開各案接續執行，嗣經臺灣高雄地方法院以96 年
    度聲減字第5986號裁定減刑並定應執行有期徒刑1 年10 月
    確定，而於97年5 月27日縮刑期滿執行完畢。詎仍不知悔改
    、戒絕毒品，明知海洛因經公告列為毒品危害防制條例第2
    條第2 項第1 款之第一級毒品，不得非法持有、施用，竟基
    於施用第一級毒品海洛因之犯意，於97年7 月31日下午2時
    許，在高雄縣燕巢鄉○○○道路旁，以將海洛因置入注射針
    筒摻水稀釋後，注射雙手手臂靜脈血管之方式，施用第一級
    毒品海洛因1 次。嗣於97年8 月4 日上午11時許，因另涉嫌
    之竊盜案件為警拘獲，其在有偵查犯罪職權之警員尚未發覺
    其上開犯罪之前，即主動向警方供承上情，警方並徵得其同
    意，採集其尿液檢體送檢驗，結果呈嗎啡陽性反應，嗣並接
    受裁判。
二、案經屏東縣警察局枋寮分局報告臺灣屏東地方法院檢察署檢
    察官偵查起訴。
    理  由
一、本案被告甲○○所犯違反毒品危害防制條例案件，並非法定
    刑為死刑、無期徒刑或最輕本刑3 年以上有期徒刑之罪，亦
    非高等法院管轄第一審之案件，而被告於本院準備程序中就
    被訴事實為有罪之陳述，本院合議庭乃裁定由受命法官獨任
    進行簡式審判程序。又簡式審判程序之證據調查，依刑事訴
    訟法第273 條之2 規定，不受同法第159 條第1 項審判外陳
    述排除之限制，再被告對於卷內之各項證據，亦不爭執證據
    能力，故卷內所列之各項證據，自得作為證據，先予敘明。
二、上揭事實，業據被告坦承不諱，其為警所採集之尿液檢體，
    經送請台灣檢驗科技股份有限公司以酵素免疫分析法及氣相
    層析質譜儀法檢驗，結果呈嗎啡陽性反應，有該公司97年8
    月14日編號KＺ0000000000000 號濫用藥物尿液檢驗報告及尿
    液採證編號姓名對照表各1 份在卷足憑（見警卷第8 、9 頁
    ），被告自白顯與事實相符。次按毒品危害防制條例於92年
    7 月9 日修正公布，其中第20條、第23條將施用毒品之刑事
    處遇程序，區分為「初犯」、「5 年內再犯」、「5 年後再
    犯」，而依立法理由觀之，僅限於「初犯」、「5 年後再犯
    」，始應先經觀察、勒戒或強制戒治程序，倘被告於5 年內
    已再犯，經依法追訴處罰，縱其第3 次（或第3 次以上）再
    度施用毒品之時間，在初犯經觀察、勒戒或強制戒治執行完
    畢釋放5 年以後，已不合於「5 年後再犯」之規定，且因已
    於「5 年內再犯」，顯見其再犯率甚高，原實施觀察、勒戒
    或強制戒治，已無法收其實效，即應依該條例第10條處罰，
    最高法院95年5 月9 日95年度第7 次刑事庭會議決議可資參
    照。查被告前於90年間，因施用毒品案件，經臺灣高雄地方
    法院以90年度毒聲字第5113號裁定送勒戒處所觀察、勒戒後
    ，經評定有繼續施用毒品傾向，復經本院以90年度毒聲字第
    5636號裁定令入戒治處所施以強制戒治，嗣經本院以91年度
    毒聲字第1527號裁定停止戒治，再經本院以91年度毒聲字第
    4002號裁定撤銷前開停止戒治之裁定，至91年12月22日戒治
    期滿執行完畢，另經臺灣高雄地方法院檢察署檢察官於92年
    1 月8 日以92年度戒毒偵字第26號為不起訴處分確定；又於
    93年間，因施用毒品案件，經臺灣高等法院高雄分院以94年
    度上訴字第261 號判決判處有期徒刑10月確定，因竊盜案件
    ，經臺灣高雄地方法院以93年度簡上字第735 號判處有期徒
    刑9 月確定，上開2 罪經臺灣高等法院高雄分院以94年度聲
    字第172 號裁定定應執行刑有期徒刑1 年6 月確定，而於95
    年5 月11日縮刑期滿執行完畢；再於95年間，因竊盜案件，
    分別經臺灣高雄地方法院以95年度簡字第4170號判決處有期
    徒刑6 月、以95年度簡字第5596號判決處有期徒刑6 月、以
    95年度簡字第1188號判決處有期徒刑6 月、以95年度簡字第
    5725號判決處有期徒刑5 月確定，另因施用毒品案件，經臺
    灣高雄地方法院以95年度訴字第3189號判決處有期徒刑1 年
    2 月確定，上開各案接續執行，嗣經臺灣高雄地方法院以96
    年度聲減字第5986號裁定減刑並定應執行有期徒刑1 年10月
    確定，而於97年5 月27日縮刑期滿執行完畢等事實，有臺灣
    高等法院被告前案紀錄表、臺灣屏東地方法院檢察署刑案資
    料查註紀錄表暨全國施用毒品案件紀錄表各1 份在卷可稽；
    是被告於強制戒治執行完畢釋放後，5 年內已再犯施用毒品
    案件，經本院判處罪刑確定，則其犯再本件施用毒品案件，
    即非屬該條例第20條第3 項所稱「5 年後再犯」之情形，檢
    察官自應依法追訴。本件事證明確，被告犯行洵堪認定，應
    依法論科。
三、查海洛因係屬毒品危害防制條例第2 條第2 項第1 款所規定
    之第一級毒品，是核被告所為，係犯毒品危害防制條例第10
    條第1 項之施用第一級毒品罪。其持有毒品復進而施用，其
    持有毒品之低度行為，為施用毒品之高度行為所吸收，不另
    論罪。又查被告前有如事實欄所示之科刑及執行情形，有臺
    灣屏東地方法院檢察署刑案資料查註紀錄表、臺灣高等法院
    被告前案紀錄表各1 份附卷足憑，其於刑之執行完畢後5 年
    內，再犯本件有期徒刑之罪，為累犯，應依刑法第47條第1
    項加重其刑。次查被告因另涉嫌竊盜案件為警拘獲時，在有
    偵查犯罪職權之警員尚未發覺本件犯罪事實之前，即主動向
    警員供承上情，有刑事案件報告書1 份在卷可查（見偵卷第
    1 頁），警方當時既尚無證據足以認定被告有為本件犯行，
    則其於警方發覺本件犯罪事實前，即主動向警方供承上情，
    嗣並接受裁判，係對於未發覺之罪自首而受裁判，爰依刑法
    第62條前段規定減輕其刑，並依法先加重後減輕之。爰審酌
    被告施用毒品，足以戕害其身心，滋生其他犯罪，且前有施
    用毒品前科、素行不良，惟念其犯後坦承犯行，且施用毒品
    行為於本質上係屬自我戕害行為，反社會性之程度應屬較低
    等一切情狀，量處如主文所示之刑。
據上論斷，應依刑事訴訟法第273 條之1 第1 項、第299 條第1
項前段，毒品危害防制條例第10條第1 項，刑法第11條前段、第
47條第1 項、第62條前段，判決如主文。
本案經檢察官李侑姿到庭執行職務。
中    華    民    國    97    年    12    月    31    日
                  刑事第五庭  法  官  陳秀慧
以上正本證明與原本無異。
如不服本判決應於收受判決後10日內向本院提出上訴書狀，並應
敘述具體理由；其未敘述上訴理由者，應於上訴期間屆滿後20日
內向本院補提理由書（均須按他造當事人之人數附繕本）「切勿
逕送上級法院」。
中    華    民    國    97    年    12    月    31    日
                              書記官  溫訓暖
附錄本判決論罪科刑法條：
毒品危害防制條例第10條第1項：
施用第一級毒品者，處6月以上5年以下有期徒刑。


司法院資訊處製作；財團法人民間司法改革基金會備份。
